---
format: 
  pdf:
    documentclass: article
    classoption: ["a4paper", "12pt", "fleqn"]
    geometry: top=2.5cm, bottom=2.5cm, left=2.5cm, right=2.5cm
    number-sections: true
    number-depth: 8
    toc: true
header-includes: |
  \usepackage{hyperref}  % Liens cliquables
  \hypersetup{hidelinks}  % Désactive complètement la mise en couleur des liens
editor: 
  markdown: 
    wrap: 72
---

\begin{titlepage}
    \begin{center}
        {\LARGE \textbf{Séries temporelles univariées}}\\
        \vspace{0.5cm}
        {\Large M1 ECAP -- TD5 -- Année 2024/2025}\\
        
        \vspace{2cm}
        
          {\Large \textbf{TD5 : Évaluation de modèles de prévision}}\\
        \vspace{0.5cm}
        \textit{Responsable d'enseignement : Benoît SÉVI}\\
        \href{mailto:benoit.sevi@univ-nantes.fr}{benoit.sevi@univ-nantes.fr}\\
        
        \vspace{1.5cm}
        
        {\large \textbf{ERNOUL DE LA PROVOTÉ Arthur, HERVÉ Isaline}}
        
        \vfill
        
        {\large \today}
        
    \end{center}
\end{titlepage}
\begingroup
\hypersetup{linkcolor=black}
\tableofcontents
\endgroup

\newpage

# Chargement des packages nécessaires

```{r}
#| output: false

# libraries isaline
library(readxl)



# libraries arthur





```

# Import des données

```{r}
wheat <- read_excel("wheat_support5_STU.xlsx")
```

# Création d'une ts

```{r}
wheat_ts <- ts(wheat$return, start = c(2006, 1), frequency = 365)
```

# Modélisation ARMA

```{r}

```

# Série de prévision

## Sur les 10 dernières années : 

### Prévisions en t+1

```{r}

```

### Prévisions en t+5

```{r}

```

## Sur les 3 dernières années : 

### Prévisions en t+1

```{r}

```

### Prévisions en t+5

```{r}

```

# Mincer-Zarnovitz

## Modèle A10

```{r}

```

## Modèle A3

```{r}

```

# Statistique de Diebold et Mariano

## Modèle A10

```{r}

```

## Modèle A3

```{r}

```

# Comparaison des performances des modèles

```{r}

```

