---
format: 
  pdf:
    documentclass: article
    classoption: ["a4paper", "12pt", "fleqn"]
    geometry: top=2.5cm, bottom=2.5cm, left=2.5cm, right=2.5cm
    number-sections: true
    number-depth: 8
    toc: true
header-includes: |
  \usepackage{hyperref}  % Liens cliquables
  \hypersetup{hidelinks}  % Désactive complètement la mise en couleur des liens
editor: 
  markdown: 
    wrap: 72
---

\begin{titlepage}
    \begin{center}
        {\LARGE \textbf{Séries temporelles univariées}}\\
        \vspace{0.5cm}
        {\Large M1 ECAP -- TD5 -- Année 2024/2025}\\
        
        \vspace{2cm}
        
          {\Large \textbf{TD5 : Évaluation de modèles de prévision}}\\
        \vspace{0.5cm}
        \textit{Responsable d'enseignement : Benoît SÉVI}\\
        \href{mailto:benoit.sevi@univ-nantes.fr}{benoit.sevi@univ-nantes.fr}\\
        
        \vspace{1.5cm}
        
        {\large \textbf{ERNOUL DE LA PROVOTÉ Arthur, HERVÉ Isaline}}
        
        \vfill
        
        {\large \today}
        
    \end{center}
\end{titlepage}
\begingroup
\hypersetup{linkcolor=black}
\tableofcontents
\endgroup

\newpage

# Chargement des packages nécessaires

```{r}
#| output: false

# libraries isaline
library(readxl)
library(forecast)
library(sandwich)
library(lmtest)
library(tseries)
library(ggplot2)

# libraries arthur





```

# Import des données

```{r}
wheat <- read_excel("wheat_support5_STU.xlsx")
```

# Création d'une ts

```{r}
wheat_ts <- ts(wheat$return, start = c(2006, 1), end = c(2022, 1), frequency = 252)
```

# Graphique de la série pour les 10 dernières années

```{r}
wheat_ts_10y <- window(wheat_ts, start = c(2012, 1), end = c(2022, 1))

par(mfrow = c(1, 1))
plot(wheat_ts_10y, 
     main = "Évolution des rendements du blé (2012-2022)", 
     xlab = "Année", 
     ylab = "Rendement", 
     col = "blue", 
     lwd = 2, 
     type = "l")
```

Les données étant journalières, il est difficile d'observer des variations pertinentes. Néanmoins, nous pouvons remarqué que de 2017 à 2019, les valeurs des rendements du blé semblent fluctuer de façons plus importantes que sur les autres périodes.

# Modélisation ARMA

## Analyse des autocorrélations

```{r}
par(mfrow=c(1, 2))
acf(wheat_ts, main="Autocorrélation de la série")
pacf(wheat_ts, main="Autocorrélation partielle de la série")
```

L’ACF décroît rapidement vers zéro, ce qui suggère un modèle AR.

La PACF montre quelques valeurs significatives aux premiers retards, indiquant un possible AR(p).

# Sélection du meilleur modèle ARMA basé sur AIC/BIC

```{r}
meilleur_modele <- auto.arima(wheat_ts, max.p = 2, max.q = 0, seasonal = FALSE, stepwise = FALSE, approximation = FALSE)
print(meilleur_modele)
```

D'après auto arima, le meilleur modèle est un modèle ARIMA(0, 0, 0). Donc nous ne retiendrons donc pas pour la suite de l'analyse mais un modèle AR(1), qui simplifie les prévisions.

# Série de prévision - Rolling window

```{r}
horizons <- c(1, 5)
rolling_window_10 <- 10 * 252 
rolling_window_3  <- 3 * 252

rolling_forecast <- function(series, window_size, h = 1) {
  n <- length(series)
  forecasts <- rep(NA, n - window_size - h + 1)
  actuals <- rep(NA, n - window_size - h + 1)
  
  for (i in 1:(n - window_size - h + 1)) {
    train <- series[i:(i + window_size - 1)]
    model <- Arima(train, order = c(1, 0, 0))
    forecast_i <- forecast(model, h = h)
    
    forecasts[i] <- forecast_i$mean[h]
    actuals[i] <- series[i + window_size + h - 1]
  }
  
  return(data.frame(actual = actuals, forecast = forecasts))
}
```

## Sur les 10 dernières années : 

### Prévisions en t+1

```{r}
a10_forecasts_1d <- rolling_forecast(wheat_ts, rolling_window_10, h = 1)
```

### Prévisions en t+5

```{r}
a10_forecasts_5d <- rolling_forecast(wheat_ts, rolling_window_10, h = 5)
```

## Sur les 3 dernières années : 

### Prévisions en t+1

```{r}
a3_forecasts_1d <- rolling_forecast(wheat_ts, rolling_window_3, h = 1)
```

### Prévisions en t+5

```{r}
a3_forecasts_5d <- rolling_forecast(wheat_ts, rolling_window_3, h = 5)
```

# Modèle marche aléatoire

## Prévisions en t+1

```{r}
rw_forecasts_1d <- lag(wheat_ts, -1)
```

## Prévisions en t+5

```{r}
rw_forecasts_5d <- lag(wheat_ts, -5)
```

# Observations des prévisions sur 10 ans

```{r}
# Nouvelle fonction de rolling window afin d'extraire la valeur de phi
rolling_phi <- function(y, window, h) {
  n <- length(y)
  phi_values <- rep(NA, n - window)
  
  for (i in 1:(n - window)) {
    y_train <- y[i:(i + window - 1)]
    model_fit <- Arima(y_train, order = c(1, 0, 0))
    
    phi_values[i] <- coef(model_fit)[1]
  }
  
  return(phi_values)
}

# Calcul du phi pour t+1 et t+5, qu'on met ensuite dans un dataframe pour faire un graphique
phi_1d <- rolling_phi(wheat_ts, window = 10 * 252, h = 1)
phi_5d <- rolling_phi(wheat_ts, window = 10 * 252, h = 5)

df_phi <- data.frame(
  Time = seq(from = start(wheat_ts)[1] + 10, to = end(wheat_ts)[1], length.out = length(phi_1d)),
  Phi_1d = phi_1d,
  Phi_5d = phi_5d
)

ggplot(df_phi, aes(x = Time)) +
  geom_line(aes(y = Phi_1d, color = "t+1"), size = 1) +
  geom_line(aes(y = Phi_5d, color = "t+5"), size = 1, linetype = "dashed") +
  scale_color_manual(values = c("t+1" = "orange", "t+5" = "blue")) +
  labs(title = "Évolution du coefficient Phi (AR(1)) sur 10 ans",
       x = "Année",
       y = "Phi (coefficient AR(1))",
       color = "Horizon de prévision") +
  theme_minimal()
```

En observant l'évolution de phi, nous pouvons évaluer la stabilité et la prévisibilité des rendements de blé au fil du temps.

Nous constatons notamment qu'entre 2018 et 2019, 𝜙 diminue fortement. Ainsi, les rendements deviennent moins prévisibles avec ce modèle AR(1).

Cependant, il y a une nette augmentation de 𝜙 à partir de 2019, ce qui signifie que les rendements actuels sont de plus en plus liés aux rendements passés, donc plus prévisibles.

# Mincer-Zarnovitz

Nous allons à présent passer au test de Mincer-Zarnowitz, qui permet de vérifier si les prévisions sont non biaisées et efficaces par rapport aux observations réelles, en régressant les valeurs prédites sur les valeurs actuelles.

## Fonction de test de Mincer-Zarnowitz

```{r}
mz_test_a <- function(y) {
  model <- lm(y$actual ~ y$forecast)
  summary(model)
}
```

## Modèle A10

```{r}
MZ_A10_1d <- mz_test_a(a10_forecasts_1d)
MZ_A10_5d <- mz_test_a(a10_forecasts_5d)
print(MZ_A10_1d)
print(MZ_A10_5d)
```

## Modèle A3

```{r}
MZ_A3_1d <- mz_test_a(a3_forecasts_1d)
MZ_A3_5d <- mz_test_a(a3_forecasts_5d)
print(MZ_A3_1d)
print(MZ_A3_5d)
```

## Marche aléatoire

```{r}
mz_test_rw <- function(y, yhat) {
  model <- lm(y ~ yhat)
  summary(model)
}

MZ_RW_1d <- mz_test_rw(wheat_ts, rw_forecasts_1d)
MZ_RW_5d <- mz_test_rw(wheat_ts, rw_forecasts_5d)
print(MZ_RW_1d)
print(MZ_RW_5d)
```

## Résultats 

L'hypothèse nulle du test correspond à des prévisions parfaites ; si H0 est rejettée, le modèle de prévision est biaisée.
Si alpha = 0 et Beta = 1, les prévisions sont non biaisées et efficaces.

Ici, les prévisions étant faites sur des rendements, il est évident qu'elles ne seront pas forcément proches des valeurs réelles, puisque cela reste difficile à prévoir. Nous nous attendons alors à ce que les prévisions pour les modèles de marches aléatoires soient plus proches de la réalité.

Tout d'abord, pour les modèles A10, en commençant par le modèle de prévision en t+1, le modèle semble très mauvais, puisque le Beta est de -5.26, ce qui est très éloigné de 1. De plus, la p-value est  inférieure à 0.05, indiquant la présence potentielle d'un biais. Pour le modèle de prévision en t+5, le Beta est également très éloigné de 1, cependant, la p-value est supérieure à 0.05, donc il n'y a pas de biais dans les prévisions.

En ce qui concerne les modèles effectués sur 3 ans de données, alpha est proche de 0, et le Beta est entre - 1 et 1, ce qui montre qu'il existe une différence entre les valeurs prédites et réelles. Cependant, la p-value étant supérieure à 0.05 pour les deux horizons observés, il n'y a pas de biais.

Pour les modèles des marches aléatoires, les Beta sont très proches de 1, et alpha est proche de 0, donc les prévisions sont bien alignées avec les valeurs réelles. Cependant, les p-values sont inférieures à 0.05, alors il peut y avoir biais.

# Statistique de Diebold et Mariano

```{r}
wheat_ts <- ts(wheat$return, start = c(2006, 1), end = c(2022, 1), frequency = 252)
```


# Comparaison
## Test de diebold


```{r}
diebold_mariano_test <- function(actual, f1, f2, loss = "mse") {
  if (loss == "mse") {
    d <- (actual - f1)^2 - (actual - f2)^2
  } else if (loss == "mae") {
    d <- abs(actual - f1) - abs(actual - f2)
  } 
  
  dm_model <- lm(d ~ 1)
  test <- coeftest(dm_model, vcov = NeweyWest(dm_model))
  return(test)
}
```


(Hypothèse nulle) : Il n’y a pas de différence significative entre les erreurs de prévision des modèles A10 et Random Walk (RW).

```{r}
# Comparaison A10 vs marche aléatoire avec horizon 1 
cat("Diebold-Mariano A10 vs Marche aléatoire (h=1, MSE) :\n")
diebold_mariano_test(a10_forecasts_1d$actual, a10_forecasts_1d$forecast, rw_forecasts_1d,loss = "mse")
```
Le test montre que A10 est significativement meilleur que le modèle Random Walk en termes de MSE à un horizon de 1 jours (p < 0.001).
```{r}
#| echo: false
# Comparaison A10 vs marche aléatoire avec horizon 5 
cat("Diebold-Mariano A10 vs Marche aléatoire (h=5, MSE) :\n")
diebold_mariano_test(a10_forecasts_5d$actual, a10_forecasts_5d$forecast, rw_forecasts_5d,loss = "mse")
```
Le test montre que A10 est significativement meilleur que le modèle Random Walk en termes de MSE à un horizon de 5 jours (p < 0.001).

```{r}
#| echo: false
# Comparaison A3 vs marche aléatoire avec horizon 1 
cat("Diebold-Mariano A3 vs Marche aléatoire (h=1, MSE) :\n")
diebold_mariano_test(a3_forecasts_1d$actual, a3_forecasts_1d$forecast, rw_forecasts_1d,loss = "mse")
```
Le test montre que A3 est significativement meilleur que le modèle Random Walk en termes de MSE à un horizon de 1 jours (p < 0.001).

```{r}
#| echo: false
# Comparaison A3 vs marche aléatoire avec horizon 5 
cat("Diebold-Mariano A3 vs Marche aléatoire (h=5, MSE) :\n")
diebold_mariano_test(a3_forecasts_5d$actual, a3_forecasts_5d$forecast, rw_forecasts_5d,loss = "mse")
```
Le test montre que A3 est significativement meilleur que le modèle Random Walk en termes de MSE à un horizon de 5 jours (p < 0.001).

